【裁判字號】    97,訴,19
【裁判日期】    980113
【裁判案由】    違反槍砲彈藥刀械管制條例
【裁判全文】
臺灣臺東地方法院刑事判決                97年度訴字第19號
公  訴  人  臺灣臺東地方法院檢察署檢察官
被      告  己○○
指定辯護人  本院公設辯護人  甲○○
上列被告因違反槍砲彈藥刀械管制條例案件，經檢察官提起公訴
（96年度偵字第2321號），本院判決如下：
    主    文
己○○未經許可持有獵槍，處有期徒刑壹年捌月，併科罰金新臺
幣伍萬元，罰金如易服勞役，以新臺幣壹仟元折算壹日，扣案之
制式霰彈槍壹枝（槍枝管制編號：0000000000號）沒
收；又未經許可，持有可發射子彈具有殺傷力之土造長槍，處有
期徒刑壹年肆月，併科罰金新臺幣肆萬元，罰金如易服勞役，以
新臺幣壹仟元折算壹日。扣案之土造長槍壹枝（槍枝管制編號：
0000000000號）、制式霰彈柒顆均沒收。應執行有期
徒刑貳年拾月，併科罰金新臺幣捌萬元，罰金如易服勞役，以新
臺幣壹仟元折算壹日。扣案之制式霰彈槍壹枝（槍枝管制編號：
0000000000號）、土造長槍壹枝（槍枝管制編號：0
000000000號）、制式霰彈柒顆均沒收。
    犯罪事實
一、己○○明知制式霰彈槍、可發射鉛彈具有殺傷力之土造長槍
    及制式霰彈，均為槍砲彈藥刀械管制條例所列管制物品，非
    經主管機關許可，不得擅自持有，仍於民國95年11月間某日
    ，在臺東縣卑南鄉○○村○○○道10餘公里處旁之草叢內，
    發現姓名年籍不詳之成年人藏置之制式霰彈槍（槍枝管制編
    號：0000000000號；起訴書誤載為土製獵槍）1枝及制式霰
    彈20餘顆等物（以塑膠及帆布包裝），竟為供自己之工人打
    獵之用，基於意圖為自己不法所有之犯意，徒手竊取前開制
    式霰彈槍1枝及制式霰彈20餘顆而持有之，旋即將所竊之制
    式霰彈20餘顆擊發用罄。復於96年9月間某日，在上開利嘉
    林道第9公里處工地附近草叢內，又發現姓名年籍不詳之成
    年人藏置之土造長槍（槍枝管制編號：0000000000號）1枝
    、制式霰彈11顆、底火2支、鉛彈1罐及通條1支等物（以飼
    料袋包裝），另基於意圖為自己不法所有之犯意，徒手竊取
    該批槍彈、底火、鉛彈、通條等物而持有之。嗣於96年10月
    11日上午7時40分許，為警持搜索票前往臺東縣海端鄉錦屏
    村7鄰錦屏25號，當場在己○○使用之3353—MK號自小貨車
    （登記名義人為己○○之岳父王清義）上，扣得上開制式霰
    彈槍（起訴書誤載為土製獵槍）1枝及制式霰彈11顆（鑑定
    時已試射擊發4顆，餘7顆），並經己○○於有偵查權限之公
    務員未發覺其竊取及持有上開土造長槍前，主動向臺東縣警
    察局之承辦員警供出上情，自願接受裁判，並委由其不知情
    之工人丙○○帶同警方前往臺東縣海端鄉○○○道第32公里
    處之停車場旁草叢內，起出上開土造長槍1枝、底火2支、鉛
    彈1罐及通條1支等物，而查悉上情。
二、案經臺東縣警察局移送臺灣臺東地方法院檢察署檢察官偵查
    起訴。
    理    由
壹、程序部分（證據能力部分）：
一、按被告以外之人於審判外之言詞或書面陳述（即學理上所稱
    之「傳聞證據」），除法律有規定者外，不得作為證據（即
    學理上所稱之「傳聞法則」）。刑事訴訟法第159條第1項固
    有明文。惟按被告以外之人於審判外之陳述，雖不符刑事訴
    訟法第159條之1至之4之規定，而經當事人於審判程序同意
    作為證據，法院審酌該言詞陳述或書面陳述作成時之情況，
    認為適當者，亦得為證據；當事人、代理人或辯護人於法院
    調查證據時，知有第159條第1項不得為證據之情形，而未於
    言詞辯論終結前聲明異議者，視為有前項之同意，刑事訴訟
    法第159條之5定有明文。查本案以下所引用之傳聞證據，被
    告及辯護人於本院準備程序中均表示沒有意見，同意有證據
    能力，且迄於言詞辯論終結前，亦未就本院所調查之證據資
    料主張有刑事訴訟法第159條第1項不得為證據之情形，本院
    審酌該證據作成之情況，認均無不適當情事，依刑事訴訟法
    第159條之5第2項之規定，均有證據能力，合先敘明。
二、本件被告己○○所為不利於己之陳述，並無出於強暴、脅迫
    、利誘、詐欺、疲勞訊問、違法羈押或其他不正之方法，亦
    非違反法定障礙事由經過期間不得訊問或告知義務之規定而
    為，依刑事訴訟法第156條第1項、第158條之2規定，應認其
    有證據能力。
貳、實體部分：
一、上揭犯罪事實，業據被告己○○於歷次警、偵程序及本院準
    備程序、審理時坦承不諱，核與證人丙○○證述情節相符，
    並有扣案之制式霰彈槍1枝（槍枝管制編號：0000000000號
    ）、土造長槍1枝（槍枝管制編號：0000000000號）、制式
    霰彈11顆、底火2支、鉛彈1罐及通條1支可資為憑。而上開
    扣案之槍枝經內政部警政署刑事警察局鑑定結果，槍枝管制
    編號為0000000000號之槍枝，認係口徑12GAUGE制式霰彈槍
    ，研判為美國WINCHENSTER廠1400MKII型，擊發功能正常，
    可供擊發同口徑制式霰彈使用，認具殺傷力。而槍枝管制編
    號為0000000000號之槍枝，認係土造長槍，由具擊發機構之
    木質槍身及土造金屬槍管組合而成，以打擊底火（藥）引爆
    槍管內火藥為發射動力，擊發功能正常，可供發射彈丸使用
    ，認具殺傷力，此有卷附內政部警政署刑事警察局出具之96
    年12月4日刑鑑字第0960162029號槍彈鑑定書、96年11月7日
    刑鑑字第0960162045號槍彈鑑定書各1份在卷足稽，復有臺
    東縣警察局槍枝初步檢視報告表、照片8張及搜索扣押筆錄
    、扣押物品目錄表等文書可憑。被告之任意性自白核與事實
    相符，本件事證明確，被告犯行堪予認定，應依法論科。另
    有關上開制式霰彈槍之取得方式，被告於本院審理時改稱：
    上開制式霰彈槍，是伊向庚○○借的，他在去年（96年）7
    、8月時有跟伊去山上打獵，就放在伊這邊，制式霰彈11顆
    也是他放在伊這邊的，制式霰彈跟制式霰彈槍都是庚○○寄
    放在伊這邊的，伊2人本來是放在錦屏山上，都放在草叢裡
    面亂藏，就是在南橫出口那邊的海端鄉○○○道第32公里處
    的停車場旁草叢，算是他有要寄放給伊的意思；查獲前的1
    、2個禮拜，伊也有帶回去放在伊在中山路的家裡面；被警
    察查獲的前1、2天，庚○○剛好有拿11、12顆子彈給伊，當
    時他告訴伊如果要去打獵，可以拿那些子彈去用，差不多是
    他要送給伊的意思，伊當時沒有計算有幾顆，也沒有試射過
    ，應該就是警方查獲的那幾顆子彈；伊的工人丁○○、乙○○、丙○○都有看到庚○○將制式霰彈及制式霰彈槍交給伊
    等語（見本院卷第56頁及其背面、第122頁）。經查，證人
    丁○○於本院審理時結證：上開制式霰彈槍之前看過一次，
    不知道是怎麼來的，別人進來工地才看到的，那個人何時何
    地拿這把槍來，伊不知道，是誰伊也不知道，那時候晚上，
    看不清楚他是誰；這把槍是庚○○的，他的名字、綽號伊都
    不清楚，大家都叫他「阿發」，伊是聽被告講的，那把槍是
    阿發的沒錯，伊等山上回來後，阿發交給他的，上錦屏山的
    第一天，伊看見阿發把這把槍交給被告，應該是去年（96年
    ）的事，阿發就是今天跟伊一起來報到的證人（指庚○○）
    ，伊是否有親眼看見阿發把槍交給被告，時間已久，不太清
    楚，槍是怎麼交給被告的伊不清楚，伊不曉得是否有看過阿
    發持有這把霰彈槍，伊有聽阿發說過用這把槍打他們那邊的
    水牛，槍是阿發的，但伊沒親眼看見阿發把槍交給被告等語
    （見本院卷第83-90頁）。證人庚○○則結證：平常朋友、
    被告都叫伊「阿發」，但多數人叫伊「發哥」，伊是作防風
    林的，原本被告的錦屏工地需要怪手開路，叫伊幫他開怪手
    ，但是他岳父已經幫他請人了，所以伊去看了一次就回來了
    ，之後就去臺北工作，沒有再到錦屏了；伊沒有看過上開制
    式霰彈槍，也沒有檢舉過被告有槍，2月快過年時，伊從臺
    北回來，去伊村莊的檳榔攤，被告也有去，伊跟他在檳榔攤
    吵架很不舒服，後來伊又去臺北，去臺北的3天他就被警察
    抓走，說是伊舉報的，5月初伊從臺北回來，聽到同村莊的
    林志明說因為伊在過年前和被告吵架，所以說是伊向警察舉
    報的，但伊說不可能，伊今天是第一次看到被告被扣案的2
    把槍，被告去山上工作聽別人說，是一個叫發哥的槍，別人
    說是阿發的槍，伊也沒辦法，因為之前伊跟被告討過工資4
    千元，後來他叫伊去跟一個綽號叫「易開罐」的年輕人拿工
    資，因為這個年輕人有多出2千元工資，於是伊拿了1千元，
    被告就很不舒報，伊說這是伊的工錢啊，還有伊和他岳父很
    好，他也很不舒報，伊也經常罵己○○，因為他年紀比較小
    ，伊告訴他是自己的岳父，年輕人不要這樣，被告因為這樣
    的糾紛，就說這把槍是伊的，伊真的沒看過扣案的2把槍，
    平常也沒有打獵的習慣，也沒有用槍打過水牛等語（見本院
    卷第92-97頁）。觀之證人丁○○之上開證詞，對於庚○○
    是否交付本案之制式霰彈槍與被告乙節，非惟語焉不詳，且
    時而稱不清楚，時而稱有看見庚○○交槍給被告，時而稱並
    未親眼看見庚○○交槍與被告等語，其就主要之關鍵事項供
    述明顯反覆不一，難以採信。而證人庚○○否認有交付上開
    制式霰彈槍與被告之事實，並證稱與被告間存有怨隙。再者
    ，證人丙○○亦結證：上開制式霰彈槍是老闆己○○的，因
    為伊看過己○○帶這把槍上山，也就是臺東縣海端鄉○○○
    道那邊，己○○沒有說他如何拿到這把槍，伊不認識也沒看
    過庚○○這個人，也沒聽過綽號叫「阿發」的人等情（見本
    院卷第135-136頁）。綜此可知，被告所稱證人丁○○、丙○○均親見庚○○交付上開槍枝與被告云云，核與事實未符
    。本院亦難憑前揭證詞確信被告所執前詞屬實。反觀被告就
    上開制式霰彈槍之取得方式，於警詢、偵訊及本院準備程序
    時之陳述，均屬一致，且其自白係本於自由意思而為，並與
    卷內事證均相符合，自較可採，特此說明。
二、論罪與科刑：
（一）按竊盜罪之「竊取」，須破壞他人原有對於動產之持有支
      配關係，並進而建立新的持有支配關係始得成立，是學說
      及實務對於竊盜罪既遂與未遂之區別，即以原持有支配關
      係已否破壞及新持有支配關係已否建立為斷；易言之，應
      以所竊之物是否移入自己實力支配之下為標準，學說稱此
      為支配或掌握理論。又以日常生活之一般理解，就案件之
      實際情狀加以判斷，若行為人已將他人財物移歸自己所持
      有，即應成立竊盜既遂罪，最高法院17年上字第509號判
      例亦同此見。查前揭扣案之槍、彈於上開時間為被告拾取
      據為己有時，係放置在上開林道之草叢內，95年11月間取
      得之槍彈係以塑膠及帆布包裝，96年9月間取得之槍彈則
      係以飼料袋包裝，又上開槍枝擊發功能正常，具有殺傷力
      ，有上開槍彈鑑定書附卷可佐，衡情該等槍、彈應係真實
      姓名年籍不詳之成年人所有，而非無主物，且係出於該成
      年人本人之意思，因故暫藏置在該處草叢內，尚非屬離該
      成年人所持有之物，且依該等槍、彈原放置在草叢內，而
      非在明顯可見之處，顯非屬該成年人所遺失之物，是前揭
      槍、彈為被告發現時，仍屬該成年人所持有支配之物，被
      告將之取走並據為己有，顯已破壞原持有支配關係，並將
      該槍、彈移歸自己所持有。次查，按扣案之制式霰彈槍係
      屬槍砲彈藥刀械管制條例第4條第1項第1款規定之「獵槍
      」之一種，有內政部警政署83年1月18日83警署保字第377
      號函、同署89年1月11日臺（89）內警字第8980049號函可
      稽（另參最高法院91年度臺上字第4302號判決意旨）。又
      扣案可發射子彈具有殺傷力之土造長槍1枝，係屬槍砲彈
      藥刀械管制條例第4條第1項第1款所定之各式槍砲，而被
      告已擊發用罄之制式霰彈20餘顆及扣案之制式霰彈11顆，
      則屬同條例第4條第1項第2款所稱之子彈，依同條例第5條
      規定，非經中央主管機關許可，皆不得持有之。核被告所
      為，係犯刑法第320條第1項之竊盜罪、槍砲彈藥刀械管制
      條例第8條第4項之未經許可持有屬於獵槍之制式霰彈槍罪
      及未經許可持有可發射子彈具有殺傷力之土造長槍罪、同
      條例第12條第4項之未經許可持有子彈罪。被告先後2次將
      前開真實姓名年籍不詳之成年人所有之槍、彈等物一併竊
      去，分別僅係侵害一個監督權，應成立單一竊盜之罪，尚
      不生一行為而觸犯數罪名之問題（最高法院29年上字第
      1403號、69年臺上字第696號判例亦同斯旨）。又被告未
      經許可，分別同時持有制式霰彈20餘顆（已經被告擊發用
      罄）、制式霰彈11顆，所侵害者為社會法益，且持有之客
      體種類同為子彈，縱令客體有數個，仍為單純一罪，不生
      想像競合犯之問題（最高法院82年度臺上字第5303號判決
      意旨可資參照）。再同時持有槍砲及子彈者，為一個持有
      之行為而犯二種罪名，係一行為而觸犯數罪名，應依刑法
      第55條前段規定，從較重之持有槍砲罪論處，有最高法院
      73年度第一次刑事庭會議決議（二）意旨可參，是被告未
      經許可，先後同時持有上揭扣案之槍、彈，係以一持有行
      為同時觸犯上開二罪名，為想像競合犯，依刑法第55條前
      段規定，應從較重之未經許可持有獵槍罪及未經許可持有
      可發射子彈具有殺傷力之土造長槍罪處斷。又其先後竊取
      前揭槍、彈據為己有，雖分別侵害財產法益及社會法益，
      惟係以一行為而觸犯竊盜及未經許可持有獵槍、土造長槍
      罪，為異種想像競合犯，應從較重之未經許可持有獵槍罪
      及未經許可持有土造長槍罪處斷。被告所犯上開未經許可
      持有獵槍罪及未經許可持有可發射子彈具有殺傷力之土造
      長槍罪，犯意各別，行為互殊，應予分論併罰。又按刑法
      第62條所規定之自首，係以犯人在犯罪未發覺前，向該管
      公務員自承犯罪，而受法律之裁判為要件。所謂未發覺，
      乃指犯罪事實未為有偵查犯罪職權之公務員發覺，或犯罪
      事實雖已發覺，而犯人為誰，尚不知者而言。而向該管公
      務員自承其犯罪，不以先自向該公務員告知為必要，即受
      追問時，告知其犯罪仍不失為自首（最高法院92年度臺上
      字第487號判決意旨參照）。查被告於96年10月11日為警
      詢問時，在警員基於單純主觀之懷疑下，而非基於確切之
      根據得為合理之可疑下，就上開扣案之制式霰彈11顆查問
      其來源，而於偵查犯罪之檢警機關尚不知被告竊取及持有
      上開土造長槍前，主動向臺東縣警察局之警員供出前開未
      經發覺之犯罪事實，並委由其工人丙○○帶同警方取出上
      揭土造長槍、底火、鉛彈及通條等物供警查證乙情，有被
      告於96年10月11日之警詢筆錄在卷可佐，被告並接受本院
      之審理裁判，合於刑法第62條前段自首之要件，應就竊取
      及非法持有上開土造長槍部分，依前開規定減輕其刑。
（二）按刑之量定，為求個案裁判之妥當性，法律固賦予法院裁
      量餘地，但此項裁量之行使，除應依刑法第57條規定，審
      酌行為人及其行為等一切情狀為整體之評價外，並應顧及
      比例原則，使罪刑均衡，輕重得宜，以契合社會及國民之
      法律感情。又犯罪之情狀顯可憫恕，認科以最低度刑仍嫌
      過重者，得酌量減輕其刑，刑法第59條定有明文。此所謂
      「情狀」，係指法官量刑時所應考量之各種情狀而言，在
      審酌個案時遇有情輕法重之情形下，裁判時本即得適用刑
      法第59條之規定，以酌量減輕其刑，此經司法院大法官以
      釋字第263號解釋闡述甚明。本院審酌被告發現前揭扣案
      之制式霰彈槍、土造長槍後，因一時思慮未周而竊取之，
      又被告持有扣案槍枝，僅係供其工人打獵之用，並未將之
      用於不法，復依卷內資料亦查無被告持上開槍彈欲供其他
      犯罪之用，堪認其危害社會治安及他人生命、身體安全之
      程度尚非重大，權衡被告持有本案制式霰彈槍、土造長槍
      之動機、犯罪情節、所生危害及其所犯罪名最輕本刑為3
      年以上有期徒刑之法定刑責，可認情輕法重，在客觀上足
      以引起一般之同情，尚值憫恕，本院雖宣告法定最低本刑
      ，猶嫌過重，爰依刑法第59條之規定，就未經許可持有制
      式霰彈槍、土造長槍部分，均酌量減輕其刑，並就未經許
      可持有土造長槍部分，遞減之。兼衡酌被告因一時好奇，
      恣意竊取他人所有之槍、彈，然念及被告犯後尚知坦承犯
      行，其犯罪之動機、目的、手段、情節，其智識程度、生
      活狀況等一切情狀，分別量處如主文所示之刑，就併科罰
      金部分，均諭知易服勞役之折算標準，並定其應執行之刑
      ，就併科罰金部分諭知易服勞役之折算標準。
（三）另按違禁物固不問屬於犯人與否，均應沒收，但該物苟係
      屬於第三人所有，則其是否違禁，即應視該第三人有無違
      禁情形為斷。故犯人雖係違禁持有，而所有之第三人如係
      經合法允許持有者，仍不在應行沒收之列（最高法院29年
      上字第1527號、71年臺上字第754號判例意旨參照）。查
      扣案之制式霰彈槍1枝（槍枝管制編號：0000000000號）
      、土造長槍1枝（槍枝管制編號：0000000000號）及制式
      霰彈7顆（扣案11顆，鑑定試射4顆，餘7顆），均係被告
      竊盜所得而違禁持有之物，是該槍、彈仍屬於第三人所有
      ，又觀諸前揭槍、彈係藏置在草叢內，而為被告所發現竊
      取之，堪認該批槍、彈之所有人當係未經許可而持有之，
      並將該等槍、彈藏置在隱蔽之處，以免遭人發覺其違禁持
      有之情，否則該所有之第三人如係經合法許可持有者，衡
      情豈有將擊發功能正常且具殺傷力之槍、彈任意藏置在山
      區林道草叢內，而未隨身攜帶或放置在與其有關連且安全
      處所之理，是上開槍、彈既未經主管機關許可，而先後為
      所有之第三人及被告持有，皆屬違禁物，應依刑法第38條
      第1項第1款之規定諭知沒收。另扣案之制式霰彈11顆如前
      所述，均屬違禁物，然經鑑定時試射擊發4顆部分，其彈
      藥部分因擊發而燃燒殆盡，其餘部分亦裂解為彈丸及彈殼
      ，已不具子彈之外型及功能，堪認均不具殺傷力，核非屬
      違禁物，亦非供被告犯罪所用之物，就此4顆部分自無庸
      併為宣告沒收。另扣案之底火2支、鉛彈1罐及通條1支係
      被告於上開時間，連同前開土造長槍一併竊取而持有之物
      ，參以該土造長槍係以打擊底火引爆槍管內火藥為發射動
      力，可擊發彈丸使用等情，業如前揭槍彈鑑定書所述，而
      通條乃保養槍枝所用之物，堪認上開底火、鉛彈及通條應
      屬該土造長槍配備之物，被告違法持有上開土造長槍亦伴
      隨上開配備之物，可認屬供被告犯罪所用之物，惟上開扣
      案物為被告竊得之物，並非被告所有之物，自不能併予宣
      告沒收，附此敘明。
據上論斷，應依刑事訴訟法第299條第1項前段，槍砲彈藥刀械管
制條例第8條第4項、第12條第4項，刑法第11條前段、第320條第
1項、第55條、第59條、第62條前段、第42條第3項前段、第51條
第5款、第38條第1項第1款，判決如主文。
本案經檢察官戊○○到庭執行職務
中    華    民    國    98    年    1    月    13    日
                  刑事第二庭  審判長法  官  李水源
                                    法  官  蔡慧雯
                                    法  官  盧亨龍
以上正本證明與原本無異。
如不服本判決應於收受送達後10日內向本院提出上訴書狀，並應
敘述具體理由；其未敘述上訴理由者，應於上訴期間屆滿後20日
內向本院補提理由書（均須按他造當事人之人數附繕本）。「切
勿逕送上級法院」。
                                    書記官  石佳琪
中    華    民    國    98    年    1     月    14    日
附錄論罪科刑法條全文：
槍砲彈藥刀械管制條例第8條：
未經許可，製造、販賣或運輸鋼筆槍、瓦斯槍、麻醉槍、獵槍、
空氣槍或第 4條第1項第1款所定其他可發射金屬或子彈具有殺傷
力之各式槍砲者，處無期徒刑或5年以上有期徒刑，併科新臺幣1
千萬元以下罰金。
未經許可，轉讓、出租或出借前項所列槍枝者，處 5年以上有期
徒刑，併科新臺幣 1千萬元以下罰金。
意圖供自己或他人犯罪之用，而犯前二項之罪者，處無期徒刑或
7年以上有期徒刑，併科新臺幣1千萬元以下罰金。
未經許可，持有、寄藏或意圖販賣而陳列第1項所列槍枝者，處3
年以上10年以下有期徒刑，併科新臺幣700萬元以下罰金。
第1項至第3項之未遂犯罰之。
刑法第320條第1項：
意圖為自己或第三人不法之所有，而竊取他人之動產者，為竊盜
罪，處5年以下有期徒刑、拘役或5百元以下罰金。


司法院資訊處製作；財團法人民間司法改革基金會備份。
